【裁判字號】    95,台上,1779
【裁判日期】    950407
【裁判案由】    偽造文書等罪
【裁判全文】
最高法院刑事判決            九十五年度台上字第一七七九號
    上  訴  人  台灣高等法院台中分院檢察署檢察官
    上  訴  人
    即  被  告  甲○○
                        9號
    被      告  乙○○
                        10之.
上列上訴人等因被告等偽造文書等罪案件，不服台灣高等法院台
中分院中華民國九十二年七月九日第二審判決（九十二年度上訴
字第三九０號，起訴案號：台灣台中地方法院檢察署八十八年度
偵字第二０一二０、二四三七二號、八十九年度偵字第六一七號
），提起上訴，本院判決如下：
    主  文
原判決關於甲○○、乙○○部分撤銷，發回台灣高等法院台中分
院。
    理  由
本件原判決認定：被告乙○○原係台中市中友百貨股份有限公司
（下稱中友百貨公司）營業二課收銀員，上訴人即被告甲○○則
係該公司營業課之離職人員。緣鄒育心（經第一審法院判處有期
徒刑三月確定）前於民國八十八年初，與姓名年籍不詳之成年人
達成協議，當其提供一般客戶之刷卡資料供該不知名之人偽造信
用卡使用後，即可獲取一定之報酬，鄒育心遂告知甲○○，並允
諾若甲○○提供客戶信用卡資料，將可朋分報酬，而甲○○應允
後，遂與鄒育心共同基於幫助該不知名之人偽造私文書之概括犯
意，於八十八年四、五月間，先由鄒育心交付甲○○一台由風尚
精品服飾店（負責人為周芳百，址設台中市○○○○街二八０號
一樓）申請之電子刷卡端末機（下稱刷卡機）供讀取並確認竊得
之資料使用，再由甲○○負責找尋可取得信用卡資料之人。由於
甲○○曾擔任過乙○○之業務主管，乃於八十八年七月間，以新
公司開發客戶為由，與乙○○共同基於意圖為第三人不法之所有
之概括犯意聯絡，以每份客戶信用卡資料新台幣（下同）一百元
至二百元不等代價，指示乙○○抄錄前來刷卡消費之客戶信用卡
資料（含卡號、內碼及有效期間），且應於翌日交付該抄錄之資
料。乙○○應允後，乃利用職務之便，先後於八十八年七月三十
日、同年八月八日，在中友百貨公司，持筆將前來刷卡消費之客
戶（含如原判決附表一所示之已知被害人）如原判決附表二所示
之信用卡卡號（含內碼、有效日期）共六十筆（七月三十日抄錄
二十筆，八月八日抄錄四十筆，原共係六十筆，然因其中號碼有
重複，故實際僅有四十一筆之受害人）一一抄錄於紙上，再分別
於八十八年七月三十一日、八月九日將該抄錄所得之資料交付予
甲○○，以此方法竊取前來刷卡消費之顧客所儲存於信用卡上之
電磁紀錄（含信用卡卡號、內碼即有效日期），共計盜得如原判
決附表一所示被害人及其他不知名之被害人（其信用卡卡號詳如
原判決附表二所示）共四十一人儲存信用卡上之電磁紀錄。而甲
○○於取得乙○○交付之上揭信用卡資料後，旋即將該資料轉交
予鄒育心，隨後鄒育心復將資料轉交予不知名之人，以解讀所抄
錄得之資料，供該不知名之人等偽造信用卡集團偽造信用卡之用
，並由該不知名之人據以偽造信用卡。足以生損害於如原判決附
表二所示信用卡卡號所有人及財團法人聯合信用卡中心、發卡銀
行對信用卡資料審核之正確性。嗣經如原判決附表一編號九所示
之被害人吳國隆發現所有之信用卡遭盜刷，向發卡之匯豐商業銀
行股份有限公司台中分行反映，經該銀行報警後，始循線查悉上
情，並扣得被告鄒育心所有之刷卡機一臺等情。因而維持第一審
論被告乙○○以共同連續竊盜罪，處拘役肆拾日，並諭知易科罰
金之折算標準及緩刑貳年；被告甲○○以連續幫助偽造私文書，
足以生損害於他人罪，處有期徒刑參月，並諭知易科罰金之折算
標準部分之判決，駁回乙○○及檢察官該部分在第二審之上訴，
固非無見。
惟查：（一）按除刑事訴訟法有特別規定外，已受請求之事項未
予判決者，其判決當然為違背法令，為該法第三百七十九條第十
二款所明定。又檢察官就犯罪事實一部起訴者，其效力及於全部
，復為同法第二百六十七條所明定。故如連續犯、牽連犯、結合
犯或其他應以一罪論處之案件，其一部若經起訴，其效力既及於
全部，事實審法院自應就全部犯罪事實為裁判，如應行裁判之一
部分，漏未裁判，即屬已受請求之事項未予判決。查原判決事實
第二項雖記載本件經台中商業銀行股份有限公司（下稱台中商銀
）提起告訴。惟台中商銀八十八年十月二十日刑事告訴狀略稱：
被告甲○○於八十八年七月三十日及同年八月八日於中友百貨公
司截取持卡人資料，偽造告訴人客戶鄭明宗之ＶＩＳＡ卡消費，
詐得十二萬四千三百元等情，並經其公司職員杜基裕於八十八年
十一月十八日檢察官偵查時證述如前，嗣於原審調查時，再具狀
為同一之告訴，有其提出之九十二年四月十八日刑事陳述狀在卷
可稽（見八十八年度他字第二八二四號卷、原審卷第五十五至五
十八頁），如前開告訴狀及證人杜基裕所證不虛，則除起訴事實
外，被告等並有竊取鄭明宗信用卡資料詐欺之情事，雖此部分未
經檢察官提起公訴，但該部分事實與已經起訴部分，是否屬實質
上一罪而為起訴效力所及，原判決未予審認、調查，遽行判決，
自屬於法有違。（二）有罪判決之事實認定，為適用法令之準據
，法院應將與論罪科刑有關之事項，翔實記載，然後於理由內逐
一說明其憑以認定之證據，並使事實認定與理由說明，互相適合
，方為合法。倘若事實認定與理由說明，不相一致，或事實、理
由之記載，前後齟齬，按諸刑事訴訟法第三百七十九條第十四款
後段規定，均屬判決理由矛盾之當然違背法令。原判決事實記載
：「……甲○○……於八十八年七月間，以新公司開發客戶為由
，與乙○○共同基於意圖為第三人不法之所有之概括犯意聯絡」
等情（原判決第二頁倒數第七行至倒數第五行），認定僅被告等
二人間就竊盜部分，有犯意之聯絡，惟其理由則說明：「……被
告乙○○與被告甲○○、被告鄒育心就上揭竊盜罪間，有犯意聯
絡及行為分擔，均為共同正犯。」（原判決第十頁第二至三行）
，致其此部分事實之認定與理由之說明，有判決理由矛盾之違誤
。（三）判決不適用法則者，為違背法令，刑事訴訟法第三百七
十八條定有明文。又行為後法律有變更者，適用裁判時之法律，
但裁判前之法律有利於行為人者，適用最有利於行為人之法律，
刑法第二條第一項定有明文。本件第一審判決認定：被告等於八
十八年七月三十日及同年八月八日，竊取前來刷卡消費之顧客所
儲存於信用卡上之電磁紀錄等情，認係共犯刑法第三百二十三條
、第三百二十條第一項之竊盜罪。惟於其等行為後，刑法於九十
二年六月二十五日修正公布，同年月二十七日生效，將第三百二
十三條有關電磁紀錄部分刪除，移列於同法第三百五十九條規定
，並將罰金刑規定為「或科或併科」，而罰金之刑度亦提高至二
十萬元以下，即有新舊法比較適用之問題，原審於九十二年七月
九日宣判時，該法條已經修正，未依刑法第二條第一項為新舊法
之比較適用，予以糾正，仍予維持，亦有未合。（四）刑罰之量
定，固屬法院自由裁量之職權行使，惟刑事審判之量刑，旨在實
現刑罰權之分配的正義，故法院對科刑判決之被告量刑，應符合
罪刑相當原則，使罰當其罪，以契合人民之法律感情。此所以刑
法第五十七條明定科刑時應審酌一切情狀，尤應注意該條所列各
款情形，以為科刑輕重之標準。又緩刑之宣告與否，固屬實體法
上賦予法院得為自由裁量之事項，惟法院行使此項職權時，除應
審查被告是否符合緩刑之法定要件外，仍應受比例原則與平等原
則等一般法律原則之支配，以期達成客觀上之適當性、相當性與
必要性之價值要求。若違反比例原則、平等原則時，自有濫用裁
量權之違法。查原判決固維持第一審論被告乙○○以共同連續竊
盜罪，處拘役肆拾日，並諭知易科罰金之折算標準及緩刑貳年；
被告甲○○以連續幫助偽造私文書，足以生損害於他人罪，處有
期徒刑參月，並諭知易科罰金之折算標準部分之判決，駁回乙○
○及檢察官該部分在第二審之上訴。惟近年偽卡及詐欺集團橫行
，受害者眾，造成人心惶惶，社會不安，果原判決之認定屬實，
被告等盜錄之信用卡資料共達六十筆，被害人亦有四十一人之多
，彼等為圖私利，大量盜取他人信用卡資料，供偽卡集團非法使
用、詐取財物，致損害社會金融體系及妨礙市場交易秩序，其犯
罪所生之危險及損害，能否謂為輕微？第一審判決分別處以拘役
四十日及有期徒刑三月，其裁量權之行使有無失出，而欠缺合理
性及妥適性？是否合於罪刑相當原則？又第一審判決就被告乙○
○為緩刑之宣告是否適宜，有無合乎比例原則等之判斷？原審均
未詳加剖析論敘明白，逕予維持第一審該部分之判決，亦有判決
理由不備之違誤。以上或為上訴意旨所指摘，或為本院得依職權
調查之事項，應認原判決關於甲○○、乙○○部分有撤銷發回之
原因。至原判決就被告等不另諭知無罪部分，基於審判不可分之
原則，應併發回。
據上論結，應依刑事訴訟法第三百九十七條、第四百零一條，判
決如主文。
中    華    民    國  九十五  年    四    月    七    日
                      最高法院刑事第六庭
                          審判長法官  林  增  福
                                法官  邵  燕  玲
                                法官  張  清  埤
                                法官  陳  世  雄
                                法官  陳  朱  貴
      本件正本證明與原本無異
                                      書  記  官
中    華    民    國  九十五  年    四    月   十一   日
                                                      Ｑ


司法院資訊處製作；財團法人民間司法改革基金會備份。
